【裁判字號】    88,易,1184
【裁判日期】    890331
【裁判案由】    竊盜
【裁判全文】
臺灣桃園地方法院刑事判決                      八十八年度易字第一一八四號
    公  訴  人  臺灣桃園地方法院檢察署檢察官
    被      告  丁○○
    被      告  丙○○
    選任辯護人  乙○○
    被      告  甲○○
右列被告因竊盜案件，經檢察官提起公訴（八十八年度偵字第一四五號），本院判決
如左：
        主  文
丁○○、丙○○、甲○○均無罪。
        理  由
一、公訴意旨略以：被告丁○○、丙○○、甲○○共同意圖為自己不法之所有，於八
十七年十二月四日凌晨二時許，在桃園縣蘆竹鄉○○村○○路二三０號前，見戊○○所有車牌Ｋ六─五二八七號自小客車停放該處，便由丁○○、丙○○二人持
    客觀上足為兇器之一字起子、十字起子及鐵鉗等物加以竊取，正在竊取時，為巡
    邏警員當場查獲，並扣得一字起子二隻、十字起子乙隻、鐵鉗乙隻及手電筒乙隻
    等物。因認被告三人共同涉嫌竊盜犯刑云云。
二、按犯罪事實應依證據認定之，無證據不得推定其犯罪事實，又不能證明被告犯罪
    者，應諭知無罪之判決，此於刑事訴訟法第一百五十四條及同法第三百零一條第
    一項定有明文。又按事實之認定，應憑證據，如未能發現相當證據，或證據不足
    以證明，自不能以推測或擬制之方法，以為裁判基礎，最高法院四十年台上字第
    八六號著有判例可循。又認定不利於被告之事實，須依積極證據，苟積極證據不
    足為不利於被告事實之認定時，即應為有利被告之認定，更不必有何有利之證據
    ，亦有最高法院三十年上字第八一六號判例可資參照。所謂「積極證據足以為不
    利被告事實之認定」，根據同院七十六年台上字第四九八六號判例意旨，係指據
    為訴訟上證明之全盤證據資料，在客觀上已達於通常一般之人均不致於有所懷疑
    ，而確信被告確曾犯罪之程度，若未達到此一程度，而有合理懷疑之存在時，即
    無從為有罪之認定。
三、本件公訴人認被告涉嫌竊取被害人戊○○所有車牌Ｋ六─五二八七號自小客車係
    以該自用小客車右車門門所處有遭撬壞之痕跡，而被害人楊光治於偵查中陳稱該
    自小客車停放時並無上述損害情形，而被告三人於警方至現場時查緝時，適乘坐
    車號ＪＵ－九五六三自用小客車停放戊○○所有車牌Ｋ六─五二八七號自小客車
    附近，及據查獲之警員稱：扣案之前端沾有與Ｋ六─五二八七號自小客車車身顏
    色相同之疑似似藍色油漆物質之螺絲起子一支，係於被告三人乘坐之ＪＵ－九五
    六三自用小客車上起出等情，為其主要之論據。惟訊據丁○○、丙○○、甲○○
    堅決否認有竊盜犯行。被告甲○○辯稱：伊當時係駕車載被告丙○○、丁○○尋
    訪友人未獲，行經查獲地點因尿意甚急，遂下車在路旁草叢小解，當時張、彭二
    人因曾飲酒，故在車上睡覺，查扣之螺絲起子及鈑手等物非其所有等語；被告丙○○、丁○○一致辯稱：當日係同案被告甲○○陪同其二人尋訪有人未獲，因先
    前曾飲酒不勝酒力，於車上小寐中為警員喚醒，不知發生何事，因警察要帶甲○○前往警察局，其二人始陪同前往，並無未竊取上開自小客車等語。
四、經查、（一）、證人及本案承辦警員廖偉志於本院審理時證稱：當天係接獲民眾
    報案有人偷車，我自行前往，至案發地點看見一個人從Ｋ六─五二八七號自小客
    車旁跑離，跑到被告三人搭乘之ＪＵ－九五六三號車子附近就不見了，我走向前
    去，看見一個人（指甲○○）在ＪＵ－九五六三號車輛附近草叢出現，我問他做
    什麼，他表示在上廁所，後在ＪＵ－九五六三號自用小客車上現另二人（指丙○○及丁○○）在睡覺，我上前去盤問他們，他們表示從新竹來找人，因那人係做
    報廢車解體的，我就請他們到派出所了解實情等語（見本院八十八年七月二日訊
    問筆錄。）。又稱：我開車到現場時，是停在被告等所駕駛之車輛後方，在我進
    入現場前，有看到一個人從被害人車旁走出來，等我停到被告所駕車輛後方時，
    就看見甲○○從草叢跑出來，我就上前詢問他，這之間我沒看見被告等搭乘之車
    輛有人上下車等語。（本院八十八年八月三日訊問筆錄。）。又稱：被告等所搭
    乘之自小客車，與被害人之自小客車中間尚有二、三部車，被告等所駕之自用小
    客車之車頭前方停有車輛，車尾方向則保留三台車之空間等情，並繪製現場車輛
    停放位置草圖一紙附卷（本院八十八年七月二日訊問筆錄。）。故依證人所述查
    緝本案之經過，可知證人廖偉志到至現場時，僅看見Ｋ六─五二八七號自小客車
    旁疑有人影聳動，及被告甲○○由間隔約二、三台車距離之ＪＵ－九五六三號自
    用小客車旁草叢走出等情，並未目睹Ｋ六─五二八七號自小客車有遭他人撬壞車
    門意圖竊取之經過。又證人廖偉志所謂民眾報案有人偷車之情，證人廖偉志於本
    院審理時，亦自稱提不出報案資料足供近一步調查及當時是身著便服駕駛自用小
    客車前往了解，顯與一般警察機關受理民眾告發刑事案件之受理程序不符，又觀
    之證人廖偉志於警訊製作之筆錄內容不乏誘導、欺騙之訊問方式及與事實不符之
    記載，諸如：「向被告丁○○訊問時誆稱：甲○○供稱丁○○是查扣之工具之所
    有人，及丁○○曾下車破壞Ｋ六─五二八七號自小客車車門云云。實則被告甲○○並於警訊時不曾為如此之供述。」；「又證人己○○於本院審理時自承僅甲○○在車外，其間為見其他人上下車，卻於為甲○○製作之筆錄中記載甲○○供稱
    僅丁○○下車，其餘之人在車上云云。」等等。故本案調查之緣起，與其認係民
    眾報案偷竊，勿寧認係證人廖偉志主觀上認為被告等人於深夜之際，徘迴在外形
    跡可疑始主動盤查所致。又查：Ｋ六─五二八七號自用小客車右車門門所處有遭
    撬壞之痕跡，固經被害人即車主戊○○於警訊及及本院調查時證述屬實，並有卷
    附相片可稽。惟扣案沾有疑似似藍色油漆物質之螺絲起子一支，被告一致否認為
    渠等所有，並稱：查扣之過程，是被告等人被帶到警察局後，使由廖偉志向被告
    甲○○索取ＪＵ－九五六三號自用小客車鑰匙，囑由同事前往現場將車子開回警
    局，始帶領被告甲○○至車旁指認，並非當場查獲等語。而渠等所辯上情復經證
    人廖偉志自成承在卷。從而，扣案之螺絲起子既非於被告持有ＪＵ－九五六三號
    自用小客車之狀態中起出，警方又未進一步採取具有公信力之保全手續（例如：
    逕即將螺絲起子密封送驗指紋等）此種證據取得之程序上，顯然存有重大暇庛，
    且此項暇疵足以影響上開螺絲起子係被告等人持有之實質認定。即退步言，縱認
    上開沾有疑似似藍色油漆物質之螺絲起子確由被告等人之車上起出，然經當庭勘
    驗Ｋ六─五二八七號自小客車車身烤漆顏色結果上開車輛烤漆顏色為「綠色」，
    有勘驗筆錄及Ｋ六─五二八七號自小客車行車執照可按，顯亦與扣案螺絲起子上
    沾染之「藍色」不明物質顏色不同，從而，自亦不得以此推論上開Ｋ六─五二八
    七號自小客車車門之毀損，係遭人持查扣之沾染之藍色不明物質之螺絲起子所為
    ，是車號Ｋ六─五二八七號自用小客車之車門雖有遭人破壞意圖行竊之事實，惟
    依上開客觀跡證觀之，尚不足認定與本案查扣之螺絲起子具有何等關連，足見以
    此項查扣之證物，尚不能證明車號Ｋ六─五二八七號自用小客車車門之毀壞，係
    出自被告三人所為。故綜上本院調查之結果，並參以警察機關於調查訊問及證據
    保全程序中之諸多暇疵，並睽之上開判例之說明，認依現存之證據尚不足證明被
    告等人有竊取車號Ｋ六─五二八七號自用小客車之行為，自不能遽以竊盜罪相繩
    ，此外，復查無其他積極證據足認被告三人有公訴人所指之犯行，渠等犯罪尚屬
    不能證明，爰依法諭知無罪之判決。
據上論斷，應依刑事訴訟法第三百零一條第一項，判決如主文。
本案經檢察官黃謀信到庭執行職務。
中      華      民      國      八十九    年    三    月    三十一    日
                                臺灣桃園地方法院刑事第二庭
                                      法  官  江  振  義
右正本證明與原本無異。
如不服本判決，應於判決送達後十日內向本院提出上訴狀( 應附繕本 )，上訴於
臺灣高等法院。
                                      書記官  李  劍  龍
中        華        民        國   八十九   年   四   月    六    日


司法院資訊處製作；財團法人民間司法改革基金會備份。
